臺灣高等法院高雄分院刑事判決　　　　　　　　　　九十三年度交上易字第六七號
　　上　訴　人　臺灣屏東地方法院檢察署檢察官
　　被　　　告　丙○○
右上訴人因被告過失致死案件，不服臺灣屏東地方法院九十三年度交訴字第四四號中
華民國九十三年八月三日第一審判決（起訴案號：臺灣屏東地方法院檢察署九十二年
度偵字第五七六四號），提起上訴，本院判決如左：
      主  文
原判決撤銷。
丙○○因過失致人於死，處有期徒刑捌月，緩刑年。
      事  實
一、丙○○於民國九十二年八月三十一日十八時五十分許，騎乘車牌號碼ＸＹＺ─三
    九二號重型機車，沿屏東縣臺二十七線公路由南往北方行駛，途經屏東縣新園鄉
    烏龍村臺二十七線公路與臺十七線公路之交岔路口時，本應注意車前狀況，並隨
    時保持必要之安全措施，而依當時天候雨，夜間有照明，路面濕潤、無缺陷、亦
    無障礙物，視距良好，依當時情形並無不能注意之情事，竟疏未注意車前狀況，
    採取必要之安全措施，適有同向原沿丙○○機車後方行駛、本應注意酒後不得駕
    駛動力交通工具且超車時應與前方車輛保持適當間隔，及行至安全距離後方可駛
    入原行路線之規定，而依當時情形並無不能注意之情事，詎竟於酒後騎車，復疏
    未注意超車時應保持適當間隔，及行至安全距離後方可駛入原行路線，由周新棧
    所騎乘未懸掛車牌輕型機車，貿然自後方超越丙○○後隨即駛入原行路線，丙○
    ○已見周新棧自其後方超越行駛在其右前側，復再偏向其左前側，猶未注意車前
    狀況，採取必要之安全措施減速慢行，仍繼續貿然直行，因而閃避不及，從後追
    撞周新棧所騎之機車，致雙方均人車倒地並受傷，使周新棧受有頭部外傷合併多
    處腦挫傷出血及顱骨骨折等傷害，經送醫急救後延至隔日二十時三十分許不治死
    亡（周新棧送醫急救時，經檢測其血液中酒精濃度為每百毫升一九七點二八毫客
    ，換算為呼氣後之酒精濃度為每公升零點九八毫克）。
二、案經周新棧之父甲○訴請屏東縣警察局東港分局報請臺灣屏東地方法院檢察署檢
    察官偵查起訴。
      理  由
一、右揭事實，業據被告丙○○於原審審理及本院審理時供承不諱，核與告訴人甲○
    於偵查中指述之情節相符，此項證人於偵查中所為之陳述，依刑事訴訟法第一百
    五十九條之一第二項規定，自得為證據。此外，復有道路交通事故現場圖、安泰
    醫院血液酒精濃度檢測報告、診斷證明書各一紙、道路交通事故調查報告表一份
    及現場相片六幀在卷足憑。且被害人周新棧係因本件車禍致因頭部外傷合併多處
    腦挫傷出血及顱骨骨折經送醫後仍不治死亡，業經臺灣高雄地方法院檢察署檢察
    官督同法醫師相驗明確，有相驗屍體證明書、鑑定驗斷書及勘驗筆錄各一份附卷
    可稽。按汽車行駛時，駕駛人應注意車前狀況，並隨時採取必要之安全措施，道
    路交通安全規則第九十四條第三項定有明文。被告騎車自應注意上述道路交通安
    全規定並遵守，而依當時狀況，又無不能注意之情事，其於機車行駛時，已見周
    新棧自其後方超越行駛在其右前側，復再偏向其左前側，此時自應注意車前狀況
    ，採取必要之安全措施減速慢行，以防止車禍之發生，乃被告竟未注意及之，仍
    繼續貿然直行，因而閃避不及，從後追撞周新棧所騎之機車以致肇事，被告之駕
    駛行為顯有過失；且被害人周新棧因本件車禍死亡，與被告之過失行為間並有相
    當因果關係，本件事證明確，被告犯行應堪認定。
二、核被告所為，係犯刑法第二百七十六條第一項過失致人於死罪。
三、原審據以論罪科刑，固非無見。惟查證人即前往現場處理之警員林瑟雄於本院審
    理中證稱：「（是否有於九十二年八月三十一日十八時五十分許處理臺二十七線
    、臺十七線公路，本案被告丙○○與被害人周新棧之車禍？：：：）是我前往處
    理的，當時是派出所警員先行前往處理，我去到現場的時候，已有派出所警員到
    場。去到現場的時候，車禍的二個人都受傷躺在地上，：：：派出所警員也有跟
    我說有肇事的人，壹個躺在地上，一個坐在地上，但都不知道名字，後來現場丙
    ○○跟我說他是肇事者，警員也知道他是肇事者」等語，足見被告丙○○於向警
    員林瑟雄陳述其為車禍肇事之人之前，已有派出所警員先行到場，並已知悉現場
    肇事之人為被告及周新棧後，被告丙○○始於其後警員林瑟雄到達現場，再向林
    瑟雄陳述其為肇事之人，尚難認被告係於犯罪發覺前自首。原判決認被告丙○○
    於肇事後，在有偵查犯罪職權之公務員查知其為犯人前，主動向接獲報案前來處
    理之屏東縣警察局東港分局警員林瑟雄自首犯罪而接受裁判，因而適用刑法第六
    十二條前段之規定減輕其刑，尚有未洽。檢察官上訴意旨，執此指摘原判決不當
    ，為有理由，自應由本院將原判決撤銷改判。爰審酌被告犯罪之動機、目的、手
    段，過失之程度，造成之損害，且已與被害人家屬達成民事和解（見原審法院九
    十三年交附民字第八五號卷），並已給付完畢，及犯罪後尚知坦承態度良好等一
    切情狀，量處如主文第二項所示之刑。又被告未曾受有期徒刑以上刑之宣告，有
    臺灣高等法院被告全國前案紀錄表一紙附卷可稽，其因一時過失，致罹刑典，經
    此偵審程序之教訓及徒刑之宣告後，應知警惕而無再犯之虞，且被告亦已與被害
    人家屬達成民事和解，本院認以暫不執行其刑為適當，仍依原審併予宣告被告緩
    刑三年。
據上論結，應依刑事訴訟法第三百六十九條第一項前段、第三百六十四條、第二百九
十九條第一項前段，刑法第二百七十六條第一項、第七十四條第一款，罰金罰鍰提高
標準條例第一條前段，判決如主文。
本案經檢察官乙○○到庭執行職務。
中      華      民      國    九十三    年    十一      月     十一     日
                              臺灣高等法院高雄分院刑事第九庭
                                  審判長法官  張明松
                                        法官  郭玫利
                                        法官  任森銓
右正本證明與原本無異。
不得上訴。
                                  法院書記官  蘇恒仁
中      華      民      國    九十三    年    十一      月     十一     日
附錄：本判決論罪科刑法條：
刑法二百七十六條第一項
因過失致人於死者，處二年以下有期徒刑、拘役或二千元以下罰金。
